臺灣臺中地方法院民事判決
110年度訴字第957號
原      告  林春籐  

    兼
訴訟代理人  蕭文華  
被      告  林素雲  
上列當事人間請求遷讓房屋事件，經本院於民國111年1月19日言
詞辯論終結，判決如下：
    主    文
原告之訴駁回。
訴訟費用由原告負擔。
    事實及理由
一、原告起訴主張略以：
　　坐落台中市○○區○○○段0000地號國有土地上如附圖所示建物
    為原告二人於民國90年間共同合資新台幣（下同）200萬元
    興建之未經保存登記建物（下稱系爭建物），本由原告林春
    籐自己使用並於其旁耕作，後因林春籐積欠訴外人黃興寧債
    務，故將系爭建物無償交付黃興寧使用，黃興寧於105年間
    中風後無法耕作並使用系爭建物，原告於109年間欲取回自
    用，竟發現被告居住其內，向黃興寧查詢始知伊於住院期間
    為報答照顧其之女性友人（即被告）乃將系爭建物以簽訂「
    不動產所有權轉讓買賣契約書」（下稱系爭買賣契約）之方
    式讓渡予被告，惟被告取得系爭買賣契約後，即將黃興寧趕
    出，原告嗣要求黃興寧應解除系爭買賣契約，並返還系爭建
    物予原告，惟經原告及黃興寧多次查訪，被告均置之不理，
    因系爭建物係原告出資興建，所有權人為原告，爰依民法第
    767條規定，請求被告遷讓返還系爭建物予原告。並聲明：
    被告應將如附圖所示面積247平方公尺之建物，遷讓返還原
    告。
二、被告則以：系爭建物係訴外人黃興寧因積欠被告100萬元，
    乃以系爭買賣契約將之作價轉讓予被告抵償，被告並非無權
    占用等語置辯，並聲明：如主文所示。
三、得心證之理由：
  ㈠原告起訴主張系爭建物係由原告二人出資興建而取得所有權
    ，惟為被告否認，並以上詞置辯，從而，本件關鍵爭點即為
    原告二人是否確係系爭建物之所有權人？
　㈡查原告於起訴狀內主張系爭建物係由原告二人出資興建，嗣
    於第一次言詞辯論期日，則改稱當初是黃興寧找原告二人施
    工，但因沒有給付工資，所以黃興寧有欠我們錢（見本院卷
    第68頁）。前後說詞不一，已有可疑。況證人黃興寧於本院
    具結後證稱：「（法官問：系爭建物係何人出錢蓋？）系爭
    房屋都是我出錢蓋的，大部分的錢都是我出的。林春籐有來
    住，有給我一些錢，這是民國60幾年的事情了。」、「（法
    官問：林春籐出錢的部分是否已經抵債完畢？房子是否蕭文
    華蓋的？）房子林春籐有出一些錢，林春籐也有住，但後來
    已經搬走了。我與蕭文華沒有關係，房子也不是蕭文華蓋的
    。」、「（原告蕭文華問：系爭房屋是何人蓋的？）鐵皮、
    裝潢都是我出錢的。」（證詞詳見本院110年12月22日言詞
    辯論筆錄），與原告主張之兩種情形（原告二人出資興建或
    證人黃興寧找原告二人興建但未付工資）均不相符，已難認
    原告主張屬實。復參以系爭買賣契約之記載：「茲因甲方（
    即證人）『所有』座落於：…含全部地上物（即系爭建物）…」
    （見本院卷第17頁）顯然黃興寧以系爭建物之所有權人自居
    無誤，雖黃興寧否認積欠被告100萬元並將系爭建物轉讓被
    告抵償債務一節，惟此與系爭建物究為何人出資興建，已無
    關連，不生影響於本院對於系爭建物所有權人之認定。
　㈢原告既未能舉證證明系爭建物係其二人所有，是其主張依民
    法第767條規定請求被告遷讓返還系爭建物，即於法無據，
    應予駁回。
四、結論：本件原告之訴為無理由，依民事訴訟法第78條、第85
　　條第2項，判決如主文。
中　　華　　民　　國　　111 　年　　2 　　月　　23　　日
                  民事第一庭  法  官     曹宗鼎
上正本係照原本作成。
如對本判決上訴，須於判決送達後20日內向本院提出上訴狀。如
委任律師提起上訴者，應一併繳納上訴審裁判費。
中　　華　　民　　國　　111 　年　　2 　　月　　23　　日
                              書記官     曾右喬